臺灣高等法院臺中分院刑事裁定　　　　　　　　　　九十一年度交抗字第六七一號
　　抗　告　人
　　即受處分人　甲○○
右抗告人即受處分人因違反道路交通管理處罰條例聲明異議案件，不服臺灣苗栗地方
法院中華民國九十一年六月二十八日所為裁定（九十一年度交聲字第六五號），提起
抗告，本院裁定如左：
    主  文
抗告駁回。
    理  由
一、本件受處分人甲○○抗告意旨略以：抗告人業於臺灣苗栗地方法院庭訊時，呈遞
    具體明確事證，該照片來自苗栗縣警察局員警所採，證明ＨＱ－二四三八號自小
    客車為靜止狀態，絕對沒有行進或移動事實，證實該車絕無違規超速，鐵證如山
    ，又該車係於內側車道，然而證據顯示該車並沒有移動或行進事實，臺灣苗栗地
    方法院竟以推論判定其超速，顯然與事實不符。雷達測速係空洞毫無實際之名詞
    ，臺灣苗栗地方法院以此毫無事實依據之名詞為裁定違規超速之理由，有其實質
    違誤。抗告人世居南庄，通勤每天必經該測速照相之路段，該路段自臺三線拓寬
    迄今，從未設置速限標示，何來速限五十公里，庭訊時，抗告人亦提示明確照片
    為證，舉發照片該限速欄亦是空白，臺灣苗栗地方法院以此無中生有之速限，裁
    定違規超速有誤。抗告人以具體明確事證為依據，出庭誠實答辯，臺灣苗栗地方
    法院竟冠以巧辯之詞，洵不足採為由，裁定異議駁回有違誤云云。
二、按「汽車駕駛人，行車速度，超過規定之最高時速者，處新臺幣一千二百元以上
    二千四百元以下罰鍰。」又「汽車駕駛人有第四十條第一項之情形，除依原條款
    處罰鍰外，並予以記違規點數一點。」道路交通管理處罰條例第四十條第一項、
    第六十三條第一項第一款分別定有明文。
三、本件抗告人即受處分人甲○○駕駛車牌號碼ＨＱ－二四三八號自用小客車，於民
    國九十一年一月二十五日十六時三十二分許，行經臺三線九五．五公里處，該路
    段限速五十公里，受處分人以時速七十六公里之速度超速行駛，為雷達自動照相
    測速器以拍照之方式取證，嗣經苗栗縣警察局頭份分局警員劉桂祥以受處分人違
    反道路交通管理處罰條例第四十條第一項規定掣單舉發，經將舉發通知單送達於
    異議人後，異議人於應到案日期內向原處分機關表示不服舉發，惟原處分機關仍
  認異議人有前開違規事實而依道路交通管理處罰條例第四十條第一項、第六十三
    條第一項第一款規定，裁處異議人罰鍰新臺幣一千九百元並記違規點數一點在案
    。茲查受處分人對於車牌號碼ＨＱ－二四三八號自用小客車於前揭時地為警拍照
    取證之事實並不否認，惟辯稱該ＨＱ－二四三八號自小客車於內側車道，該車依
    苗栗縣警察局員警所採之照片證明該車為靜止狀態，沒有行進或移動事實，亦無
    違規超速，且該測速照相路段從未設置速限標示，何來速限五十公里云云。然查
    ，本件異議事由係以雷達自動照相測速器照相取證後，予以舉發，並非以錄影取
    證，故相片上所顯示之畫面，車輛處於靜止狀態，此有苗栗縣警察局頭份分局九
    十一年三月二十二日回覆苗栗監理站之苗份警行交裁字第○九一○○○二六五六
    號函附於原審卷內（見原審卷第十三頁）可稽，而該雷達自動照相測速器所攝得
    之受處分人車輛超速之違規照片中之車輛輪胎之所以未呈模糊狀態，係因雷達自
    動照相測速器採用高速照相技術之原理，該項技術係用於捕捉高速移動之物體在
    極短暫時間內之變化情形，此為眾所周知之當然之理，並經原審依職權上網查詢
    取得之說明附卷可按。受處分人雖辯稱其車子沒有動云云，然經原審法院訊問受
    處分人「：：：（你的車子為何在快車道上靜止呢？）他採證當時我的車子是沒
    有在動，我車子沒有動怎麼會超速，車子沒有動是要問採證的人，照片是監理站
    他採證給我的，但是照片上的車子是沒有動的。（車子在行進間，照的照片車子
    會動嗎？）會，你要告人家超速，車子一定要會動，看到照片就知道車子是靜止
    的，不是動的，如果有動的話，輪胎應該是會模糊。（你什麼原因你停在那邊不
    動？）時間久了，我不記得了，他們為何不提出我行進的事實。他們照到我並不
    能表示我有超速。我是依據照片上來說明的。」等語（見原審卷第二十至二十一
    頁），參酌上開受處分人於原審之答辯可知，受處分人係以雷達自動照相測速器
    所攝得受處分人車輛違規超速之照片上所見之車子沒有動，來證明車子是靜止之
    說詞，惟依上揭說明可知，雷達自動照相測速器係採用照相取證，並非錄影取證
    ，依上揭高速照相技術之原理，雖物體有高速移動變化情形，然該照相技術仍可
    捕捉該短暫時間變化情形之畫面，此乃高科技之產物，亦為眾所周知，否則，雷
    達自動照相測速器何能測得行進中車輛之超速情形，而為警廣採為車輛是否超速
    行駛之採證依據。又依受處分人於原審提出之舉發照片顯示，受處分人當時之車
    速為七十六公里，有該舉發照片附卷可查（見原審卷第二十二頁），如該受處分
    人當時車子確係靜止不動，何致該雷達自動照相測速器會測得該車有七十六公里
    之時速，又依上開照片顯示，受處分人之車子被拍照時，該車子係位於內側車道
    ，此亦為受處分人所不否認，受處分人辯稱其車子當時靜止不動，惟果如受處分
    人所辯，其將車子任意停車在上開車道，乃有違一般常情，且違反規定，應受處
    罰，況果有其事，其印象應甚為深刻，焉有可能於原審法官訊問時，竟以時間太
    久，不記得等語為搪塞，足見受處分人所辯其當時車子係靜止狀態云云，應係事
    後卸責之詞，不足採信。再查本件苗栗縣警察局頭份分局舉發ＨＱ－二四三八號
    自小客車超速違規地點路段之時速限制確為五十公里一節，據苗栗縣警察局頭份
    分局以九十一年十月十四日苗份警交字第○九一○○一一六四九號函述明在卷，
    並有該限速五十公里標示之照片一張附卷可參，顯見該路段確有限速五十公里至
    為明確，受處分人空言抗辯該路段從未設置速限標示云云，亦係卸責之詞，不足
    採信。綜上情節以觀，應可認定受處分人違規車輛係於行進中，且確有違規超速
    之事實事證明確，處分機關援引前述規定，裁處受處分人罰鍰新臺幣一千九百元
    ，並記違規點數一點，於法即屬有據。原審法院以本件受處分人聲明異議並無理
    由，裁定應將其異議駁回，經核亦無不當，受處分人抗告意旨仍執陳詞，指摘原
    裁定不當，並無理由，應予駁回。
據上論斷，應依道路交通事件處理辦法第二十六條、刑事訴訟法第四百十二條，裁定
如主文。
中        華        民        國  九 十 一  年     十     月　 二十三   日
                                  臺灣高等法院臺中分院刑事第六庭
                                        審判長法　官　李　文　雄
                                              法　官　邱　顯　祥
                                              法　官　陳　秀　
右正本證明與原本無異。
不得再抗告。
                                              書記官  黃  禎  祥
中        華        民        國  九 十 一  年     十     月　 二十四   日
                                                                        Ｋ
